【裁判字號】    90,自,133
【裁判日期】    900409
【裁判案由】    詐欺
【裁判全文】
臺灣臺中地方法院刑事判決                            九十年度自字第一三三號
    自  訴  人  甲○○
    被      告  乙○○
右列被告因詐欺案件，經自訴人提起自訴，本院判決如左：
    主  文
乙○○無罪。
    理  由
一、自訴意旨略以：被告乙○○自民國八十九年十月十八日起至同年月二十七日止，
    先後至自訴人所經營之「愛無限ＫＴＶ」（設台中市○○路一八四號地下樓）消
    費三次，均以簽發本票之方式支付消費款，金額共計新台幣（下同）六萬五千元
    ，惟本票屆期，經自訴人多次派員前往被告住處收款，被告均避不見面，多次催
    討均無效果，迄今未償還前開消費款，自訴人始知受騙，因認被告涉有刑法第三
    百三十九條第一項詐欺取財罪嫌。
二、自訴人認被告有右揭詐欺取財罪嫌，無非以被告積欠消費款迄未償還，有本票影
    本五紙可資佐證等語，為其論據。訊據被告乙○○固不諱言有積欠自訴人前開消
    費款之事實，然堅決否認有何詐欺之犯行，並辯稱：因係電信局工程人員，工作
    性質經常在外地，不知伊妻事後將帳戶內之款項挪作他用，未付款予自訴人等語
    。
三、按犯罪事實應依證據認定之，無證據不得推定其犯罪事實。又不能證明被告犯罪
    者，應諭知無罪之判決。刑事訴訟法第一百五十四條、第三百零一條第一項分別
    定有明文。又認定不利於被告之事實，需依積極證據，茍積極證據不足為不利於
    被告事實之認定時，即應為有利於被告之認定，更不必有何有利之證據。再刑法
    第三百三十九條第一項、第二項之詐欺取財、詐欺得利罪之成立，係以意圖為自
    己或第三人不法所有，以詐術使人將本人或第三人之物交付獲得財產上之不法利
    益為要件，所謂以詐術使人交付或得財產上不法利益，必須被詐欺人因其詐術而
    陷於錯誤，若其所用方法，不能認為詐術，亦不致使人陷於錯誤，即不構成該罪
    。換言之，該罪必須行為人自始基於不法所有之意圖，以詐術使人交付財物，始
    能構成。至於民事當事人間，若有未依債務本旨履行債務之情形，在一般社會經
    驗而言，原因非一，非必出於自始無意給付之詐欺犯罪一端；而刑事被告依法不
    負自證無罪之義務，故在別無積極證據之情形下，自難違反刑事訴訟法第一百五
    十四條之規定，以被告單純債務不履行之狀態，即推定被告自始有不法所有之意
    圖而施用詐術。經查，被告在八十九年十月十八日之前，即曾先後前往自訴人所
    經營之「愛無限ＫＴＶ」消費數次，消費金額合計八萬餘元，被告均以現金給付
    ，本案自訴人所指之三次消費，被告於消費後曾偕同自訴人之員工至銀行之自動
    櫃員機以提款卡提款，然因一時提不出款項，故才改以先簽發本票交付之方式支
    付消費款，凡此業為自訴人所陳明在卷，而被告於八十九年十月十八日至同年月
    二十七日間，其銀行帳戶中確實尚有存款五萬餘元，有被告所提出之彰化銀行存
    摺在卷可參，益以被告係在電信局任職，工作穩定、有固定之收入，被告顯非無
    資力支付上開消費款；再自訴人復不諱言其於本票屆期後，前往被告家中催討款
    項時，因被告適均出差，故而找不到被告，其係因找不到被告，故才提起本件自
    訴，及被告於自訴人提起本件自訴後，業經與自訴人達成償還款項之和解，亦有
    和解書乙紙在卷可按，綜合上開各情，委難認被告主觀上有不法所有之意圖、客
    觀上有施用何詐術行為，及自訴人因而陷於錯誤之情事，與刑法詐欺罪之構成要
    件尚屬有間，本件應係被告事後履行債務有所遲延所滋生之糾紛，乃屬單純民事
    債務履行之糾紛，要難逕以詐欺罪責相繩，揆之前開說明，要屬無疑。此外，復
    查無其他積極證據足資證明被告有自訴人所指之犯行，乃屬不能證明被告犯罪，
    依法自應為被告無罪之諭知。
據上論斷，應依刑事訴訟法第三百四十三條、第三百零一條第一項，判決如主文。
中      華      民      國      九十      年      四      月      九    日
                                    臺灣臺中地方法院刑事第二庭
                                        法  官  呂  麗  玉
右正本證明與原本無異。
如不服本判決，應於判決送達後十日內向本院提出上訴狀，上訴於臺灣高等法院臺中
分院( 須附繕本 )。
                                        書記官
中      華      民      國      九十      年      四      月      十    日


司法院資訊處製作；財團法人民間司法改革基金會備份。
